【裁判字號】    89,易,4565
【裁判日期】    900528
【裁判案由】    贓物
【裁判全文】
臺灣高雄地方法院刑事判決                        八十九年度易字第四五六五號
    公  訴  人  臺灣高雄地方法院檢察署檢察官
    被      告  乙○○
右列被告因贓物案件，經檢察官提起公訴（八十九年度偵字第一七０三三號），本院
判決如左：
    主  文
乙○○無罪。
    理  由
一、公訴意旨略以：被告乙○○於民國八十七年十月間某日，在位於高雄縣鳳山市○
    ○路二巷四號一樓，明知綽號「進仔」所持有之懸掛車牌號碼為ＶＷＨ─五三０
    號機車（不詳姓名之人所竊取而懸掛於不詳姓名之人所竊取之引擎號碼為三ＸＹ
    ─０四九七二二號之車身），係來路不明之贓車，竟僅以新台幣（下同）五千元
    之價格予以購買而持有；嗣於八十九年七月二十九日二十三時許，被告騎乘上開
    機車行經高雄市○○區○○路與十全路口時，為警查獲，因認被告涉有刑法第三
    百四十九條第二項故買贓物罪嫌。
二、按犯罪事實應依證據認定之，無證據不得推定其犯罪事實；又不能證明被告犯罪
    者，應諭知無罪之判決；刑事訴訟法第一百五十四條、第三百零一條第一項分別
    定有明文。又犯罪事實之認定，應憑真實之證據，倘證據是否真實尚欠明確，自
    難以擬制推測之方法，為其判斷之基礎；而認定犯罪事實之證據係指足以認定被
    告確有犯罪行為之積極證據而言，該項證據自須適合於被告犯罪事實之認定，始
    得採為斷罪資料，最高法院著有五十三年臺上字第六五六號、二十九年上字第三
    一０五號判例可資參照。且刑事訴訟上證明之資料，無論其為直接或間接證據，
    均須達於通常一般之人均不致有所懷疑，而得確信其為真實之程度，始得據為有
    罪之認定，若其關於被告是否犯罪之證明未能達此程度，而有合理懷疑之存在，
    致使無從形成有罪之確信，根據「罪證有疑，利於被告」之證據法則，即不得遽
    為不利被告之認定，亦有最高法院七十六年度臺上字第四九八六號判例可稽。
三、本件公訴人認被告涉有上開犯行，無非以該車係屬失竊車輛，及被告以低於市價
    之五千元購得，且未收受行車執照辦理過戶亦未繳付稅金為其主要論據。訊據被
    告堅決否認有何故買贓物之犯行，辯稱：我是在北門市場娘家做生意認識綽號「
    進仔」之人，他在市場租房子在打臨時工的，機車是他賣給我的，我與他認識約
    半年後他說他要搬走了，我因做生意也需用車，才會主動開口要向他買這部機車
    ，平時我就都看見他有在騎用這部機車，我原先是要以一萬元向他買，我先付五
    千元給他，他說要辦過戶時再付他五千元，他車子就先給我騎，我要向他要行照
    ，他說他之前有一些罰金沒繳清，他繳清後辦理過戶後再交給我，當時我也影印
    我的身分證給他辦理過戶，因我是想大家都認識，才相信他的，他將車子交給我
    後隔一個星期去找他，他就跑了，買該機車時確不知是贓車等語。經查，（一）
    引擎號碼為三ＸＹ─０四九七二二號輕型機及其上所懸掛ＶＷＨ─五三０號車牌
    一面，原各為黃閏興及李數珍所有，而分別於八十五年間在高雄市○○街○○路
    口及八十七年間在高雄縣鳳山市○○路與自由路口遭竊，並經不詳姓名之人將前
    開之ＶＷＨ─五三０號車牌懸掛於引擎號碼三ＸＹ─０四九七號之機車上等情，
    業據證人即黃閏興之女丙○○及李數珍之夫甲○○證述明確，並有車籍作業系統
    查詢認可資料各一紙在卷可按；且前開機車及車牌確係被告於八十七年間自綽號
    進仔之人購買，於購得時並未取得行照且未辦理過戶，一直騎用迄今等節，亦為
    被告乙○○與證人黃靖枚及丁○○同陳在卷，此固可證明該機車確係贓車及被告
    有購買等事實，然能否據此即推認被告自他人手中買受時即明知該機車為贓物，
    要非全無可疑之處。（二）再者參酌證人黃靖枚於本院審理時證稱：「當時乙○
    ○與她先生都住在北門市場娘家，乙○○因做生意需用車，她還向我借一萬元要
    向綽號「進仔」之人買車子，這位叫「進仔」之人我們都認識，他就住在我家對
    面，我也常常看見他進出都是騎這部機車，當時我聽我妹妹說「進仔」要回北部
    想要把機車賣掉，我妺妺因做生意需要，有意向他買，所以她向我借了一萬元，
    後來有聽乙○○說先付訂金五千元把車子牽回來之後不久綽號「進仔」之人就搬
    走了都沒有再見過他了，乙○○買了這部機車後都是騎這部機車在做生意」等語
    ，證人丁○○證陳：「當時我與被告住在她娘家，綽號「進仔」是住在被告娘家
    對面，當時確實我有與被告一起到進仔住的地方談買機車的事情，當時我們都不
    知道這部車是贓車，進仔住在這裡有半年以上時間了，平時進出都會打招呼，平
    時他就是騎這部機車，後來是因被告做生意需用車，就與進仔聊起來，進仔知道
    被告做生意需車子，他說他要去別地方工作，沒有用到車子，就說要賣給我們，
    價錢是我太太與進仔談的，但有一次我與我太太拿五千元頭款去進仔住的地方給
    進仔，尾款多少我不曉得，當時我太太向他要行照要辦過戶，進仔先拿出行照出
    來，但我們並沒有核對是否是這部機車的號碼，當時我問進仔這部車是不是贓車
    ，他說不是，而且將行照拿給我們看，只差沒有核對而己，因我們認為大家都認
    識，且這幾個月天天都看到他騎這部機車也就沒有懷疑他所拿行照是不是這部機
    車的。當時進仔說過幾天要辦戶時他會找我們一起去辦，在拿五千元當天他車子
    就交給我太太騎了，隔了幾天就沒有看到進仔人了，事後發覺他已搬走了。當時
    我與我太太都沒有發現到這部車子是贓車。當時我太太確實有向進仔拿行照要辦
    過戶」等語，及證人張全良證陳：「我是住在市場附近，我見過綽號「進仔」之
    人，他租屋在被告娘家的對面，之前我曾見過「進仔」騎這部機車，有一次我與
    被告先生在被告娘家泡茶，剛好被告騎這部機車回來，我問被告怎麼會騎「進仔
    」的機車，被告說這部機車是她向「進仔」以一萬元買的，被告還說她先付五千
    元待行照拿來時再付五千元，我當時自被告說話的語氣聽來是很正常與一般買賣
    一樣，在場的人也都不會連想到這部機車是贓車，因為當時「進仔」還住在這邊
    ，之後「進仔」才搬離開的，不曉得事後竟然是贓車。那一陣子被告與她先生都
    是住在被告娘家，被告買了這部機車後也常看見被告或被告先生騎這部機車等語
    互核以觀，證人就被告原欲以一萬元向租住其娘對面之綽號進仔之人購買，並先
    行交付頭款五千元以取車及待過戶後再交付尾款五千元等節均陳述明確且與被告
    所辯大致相符，堪認被告前開所辯尚非子虛，應可採信。（三）又上開機車於失
    竊之際，車身已甚老舊且其價值約僅值五千元等情，此亦據證人丙○○於本院審
    理時陳明在卷，果若被告明知所購得之機車係屬贓物，衡情當以低於五千元之價
    值購得方符常態，豈有仍自願以倍於市價之價格購得，並先行交付五千元待過戶
    後再交付五千元尾款之理，並於他人詢問下即隨意告知該機車之來源，及以多少
    價格購得而未加以隱瞞之理，益徵被告當時應無贓物之認知至為灼然。另縱認被
    告在得知綽號進仔之人交付該機車後即搬離原址不知去向而未能辦理過戶，且未
    再與其連絡，致綽號進仔之人仍負擔行政上之稅金及交通違規之罰款與常情有違
    ，而對其所購得之機車之來源產生懷疑卻仍繼續騎用迄今等情屬實，惟被告於購
    入該機車之際既不知為贓物，已如前所述，則其行為顯與故買贓物之構成要件未
    合，是實難僅因其事後對所購得之機車之來源有所懷疑，卻仍繼續騎用之事實，
    即遽為被告不利之認定。此外，復查其他積極證據足資證明被告有何公訴人所指
    之犯行，揆諸前揭說明，既不能證明被告犯罪，爰依法為被告無罪之諭知。
據上論斷，應依刑事訴訟法第三百零一條第一項，判決如主文。
中      華      民      國      九十    年      五      月    二十八    日
                                   臺灣高雄地方法院刑事第三庭
                                       法    官  柯彩燕
右正本證明與原本無異。
如不服本判決，應於判決送達後十日內，向本院提出上訴狀。
                                書記官    楊真芬
中    華    民    國      九十      年      五      月      三十      日


司法院資訊處製作；財團法人民間司法改革基金會備份。
